【裁判字號】    92,訴,477
【裁判日期】    920916
【裁判案由】    給付借款
【裁判全文】
臺灣嘉義地方法院民事判決  九十二年度訴字第四七七號
    原      告  乙○○
    訴訟代理人  陳俊寰律師
    被      告  川晉企業有限公司
    法定代理人  甲○○
右當事人間請求給付借款事件，於民國九十二年九月二日辯論終結，本院判決如左：
    主    文
被告應給付原告新台幣貳佰萬元，及自民國九十二年四月三十日起至清償日止，按年
息百分之五計算之利息。
訴訟費用由被告負擔。
本判決於原告以新台幣陸拾陸萬陸仟元供擔保後，得假執行。
    事    實
甲、原告方面：
一、聲明：如主文第一項所示，及以供擔保為條件之假執行宣告。
二、陳述：
（一）原告於民國八十九年十一月二十四日在雲林縣北港鎮第一銀行匯款新台幣（以
      下同）二百三十五萬元予被告，其中二百萬元為被告向原告借用之款項，三十
      五萬元為原告先前向被告所借之款項，原告將三十五萬元還予被告，故被告向
      原告之借款為二百萬元，被告言明一個月後還款，但迄今未還，依消費借貸之
      法律關係訴請被告返還借款，並加給法定遲延利息。
（二）兩造間之前已有借貸關係多次，被告所提出之匯款申請書上所載之二百三十五
      萬元，係用以清償原告於八十八年十一月二十日借予被告之二百萬元、八十九
      年一月十二日借予被告之三十五萬元，與本件借款無關。被告所提出之發票，
      其買受人為元發混凝土股份有限公司，負責人為洪欽村，與原告無關，原告從
      未向被告購買油品，兩造間亦無生意往來，且元發混凝土股份有限公司向被告
      購買油料，亦經該公司完全清償。另被告所提出之發票均與建材無關，足見被
      告所辯不實。
三、證據：提出匯款單、匯款通知單、支出證明影本為證，並聲請訊問證人曾、洪
    欽村。
乙、被告方面：
一、聲明：駁回原告之訴。
二、陳述：兩造因生意上之往來，為支付貨款，經常互相匯款，並無借貸關係，若有
    借貸關係，為何無借據或本票可資證明，原告以匯款單為證據，無法證明被告向
    原告借款。被告之前有匯款二百三十五萬元予原告，原告才匯二百三十五萬元予
    被告，但係生意上往來之匯款，原告向被告購建材及油料，被告經營加油站，將
    建材送到原告之工地。
三、證據：提出匯款單、發票為證。
    理    由
一、本件原告主張：被告於八十九年十一月二十四日以急需資金週轉為由，向原告借
    用二百萬元，由原告於同日在雲林縣北港鎮第一銀行匯款二百三十五萬元予被告
    ，其中二百萬元為原告借予被告之款項（下稱系爭二百萬元），三十五萬元為償
    還先前積欠被告之借款，言明一個月後還款，被告至今未還等語。被告自認曾收
    受原告上開二百三十五萬元匯款，惟以：被告之前曾匯二百三十五萬元予原告，
    原告才匯還予被告，係生意上往來之匯款，原告向被告購建材及油料，被告經營
    加油站，將建材送到原告之工地等語置辯。兩造主要爭執在於：系爭二百萬元究
    係借款或兩造生意間往來之貨款，被告是否尚欠原告系爭二百萬元。
二、原告主張被告向其借貸系爭二百萬元未還之事實，業據其提出匯款日期八十九年
    十一月二四日之匯款單，並舉證人曾、洪欽村為證。
（一）查證人曾、洪欽村經本院隔離訊問結果，證人曾結證稱：九十一年三月十
      二日跟原告去被告加油站協調，那時被告有跟原告說六月份要還這筆錢，之後
      其等就到海村去吃飯等語。證人洪欽村證稱：與兩造都是朋友，九十一年六月
      份時在海村餐廳，聽兩造說被告向原告借二百萬元的事，有說被告要如何還原
      告錢的事，被告當時說他手頭不方便，協調可不可以慢慢還，借錢時其不在場
      等語（九十二年八月五日筆錄）。上開證人既親聞兩造協調系爭二百萬元欠款
      、被告承認積欠原告系爭二百萬元欠款之事，就此而言，自非聽聞而來，被告
      抗辯：證人只是聽說云云，尚難採信。
（二）被告雖以前詞置辯，並提出匯款單、發票為證。惟查，
      (1)被告提出匯款單，主張其於八十九年十一月二十三日曾匯款二百三十五萬元
        予原告，此固為原告所不爭執。惟原告抗辯該日所匯之二百三十五萬元係被
        告用以清償原告於八十八年十一月二十日借予被告之二百萬元、八十九年一
        月十二日借予被告之三十五萬元，並提出八十八年十一月二十日匯款二百萬
        元、八十九年一月十二日匯款三十五萬元予被告之匯款單為證，核屬相符，
        並為被告所不爭執。原告主張被告於八十九年十一月二十三日匯款二百三十
        五萬元予其，與本件借款無關，應可採信。
      (2)被告所提出之發票，其上所記載之買受人均為元發混凝土股份有限公司、購
        買物品均為高級柴油。而元發混凝土股份有限公司之負責人為洪欽村，並非
        原告，此有原告所提出之該公司營利事業登記證一份在卷可憑，並為被告所
        不爭執。洪欽村到庭結證稱：被告所提出之發票係元發混凝土股份有限公司
        向被告購買汽油，與原告沒有關係，貨款都付清了等語（九十二年九月二日
        筆錄），亦為被告所不爭執。被告抗辯系爭二百萬元係原告用以支付建材及
        油料，非其向原告借款云云，自難採信。
三、綜上所述，原告主張被告積欠其系爭借款二百萬元，應可採信。按遲延之債務，
    以支付金錢為標的者，債權人得請求依法定利率計算之遲延利息，民法第二百三
    十三條第一項前段定有明文。從而原告依消費借貸之法律關係，請求被告給付二
    百萬元，及自支付命令送達翌日即九十二年四月二十九日起，加給法定遲延利息
    ，核屬有據，應予准許。
四、原告陳明願供擔保，聲請宣告假執行，經核於法並無不合，爰酌定相當之擔保金
    額宣告之。
五、據上論結，本件原告之訴為有理由，依民事訴訟法第七十八條、第三百九十條第
    二項，判決如主文。
中      華      民      國    九十二    年      九      月     十六     日
~B臺灣嘉義地方法院民事第二庭
~B    法  官  黃  渙  文
右為正本係照原本作成。
如對本判決上訴須於判決送達後廿日內向本院提出上訴狀。
中      華      民      國    九十二    年      九      月     十六     日
~B    書記官  馮  澤  文


司法院資訊處製作；財團法人民間司法改革基金會備份。
